【裁判字號】    97,上訴,804
【裁判日期】    970402
【裁判案由】    強盜
【裁判全文】
臺灣高等法院刑事判決                 97年度上訴字第804號
上  訴  人
即  被  告  丙○○
指定辯護人  本院公設辯護人甲○○
上列上訴人因強盜案件，不服臺灣板橋地方法院96年度訴字第53
6號，中華民國97年1月15日第一審判決（起訴案號：臺灣板橋地
方法院檢察署95年度偵字第28323號），提起上訴，本院判決如
下：
    主  文
上訴駁回。
    事  實
一、丙○○於民國93年間因施用毒品案件，經判處有期徒刑8月
    確定，復於同年因贓物、施用毒品案件，分經判處有期徒刑
    3月及1年確定，並經裁定應執行有期徒刑1年1月；嗣上開三
    罪接續執行，於94年10月4日縮刑假釋出監並付保護管束，
    於94年12月17日縮刑期滿假釋未經撤銷，未執行之刑以已執
    行完畢論。詎仍不知悔改，與王禮郎（另案審理中）共同意
    圖為自己不法所有，並基於強盜之犯意聯絡，於95年8月30
    日上午7時10分許，由丙○○騎乘不詳車號之機車，搭載攜
    帶客觀上足供兇器使用之西瓜刀1把之王禮郎，相偕前往臺
    北縣新莊市○○路151號由乙○○、丁○○夫婦所共同經營
    之資源回收場，王禮郎、丙○○二人進入該資源回收場後，
    即由王禮郎手持西瓜刀將乙○○推倒，丙○○則以手勒乙○○頸部，致使乙○○不能抗拒，而於上址搜刮乙○○手提袋
    內之現金新台幣11萬元，得手後隨即逃逸。嗣丙○○於犯罪
    後未被有偵查權之公務員或機關發覺其為犯嫌前，因遭警方
    查獲其涉犯下列二所述之犯行後，於95年11月20日接受警員
    李彥賢詢問時，主動向警員李彥賢自首，進而接受裁判，始
    悉上情。
二、丙○○、王禮郎二人搶得上開財物後食髓知味，另行起意又
    共同意圖為自己不法所有，並基於強盜之犯意聯絡，於95年
    10月10日下午18時許，由丙○○騎乘不詳車號之機車搭載王
    禮郎前往上開資源回收場，抵達該處後，王禮郎即一手持不
    具殺傷力之具槍枝外觀之物指向丁○○，並以手推丁○○且
    喝令丁○○不要講話之強暴方式，致使丁○○不能抗拒，由
    丙○○打開丁○○之隨身腰包取走現金約3千元，得手後逃
    逸。嗣經丁○○報警，警方於95年10月10日晚間前往上開資
    源回收場採集指紋，比對結果與丙○○相符，始循線查獲丙○○。
三、案經乙○○、丁○○訴由臺北縣政府警察局新莊分局報告臺
    灣板橋地方法院檢察署檢察官偵查起訴。
    理  由
壹、程序方面：
    本件認定事實所引用之本件卷內所有卷證資料（包含證人之
    證述、文書證據與物證等證據），並無證據證明係公務員違
    背法定程序所取得，且被告及其辯護人於原審審理期日對原
    審提示之卷證均陳明沒意見等語，且卷內之文書證據，亦無
    刑事訴訟法第159條之4之顯有不可信之情況與不得作為證據
    之情形，從而，依刑事訴訟法第159條至159條之5之規定，
    本件認定事實所引用之本件卷證所有證據（包含證人之證述
    、文書證據與物證等證據），均有證據能力，合先敘明。
貳、實體方面：
一、被告於本院審理時未到庭，惟查：上開事實，業據被告丙○○於警詢、偵查原審中坦承不諱，核與證人即告訴人乙○○
    、丁○○於警詢、偵查及原審審理中所證述之情節大致相符
    ，並有監視錄影帶翻拍照片在卷可稽（見偵查卷第36至41
    頁），而上開監視錄影畫面經原審勘驗無誤，且製有勘驗筆
    錄附卷為憑（見原審卷第154頁）。此外，警方於95年10月
    10日強盜案發生後，前往臺北縣新莊市○○路○段151號所採
    集之指紋，經送請內政部警政署刑事警察局鑑驗，經該局以
    指紋電腦比對法、指紋特徵點比對法鑑驗結果，與檔存丙○○指紋卡右拇指指紋相符，亦有該局95年11月6日刑紋字
    00000 00000號鑑驗書、指紋卡片、勘察採證同意書各1紙在
    卷可佐（見偵查卷第23、24頁、第26頁），足認被告之自白
    與事實相符，自得採為認定事實之基礎。
二、又被告與另案被告王禮郎於95年8月30日行搶時（即事實欄
    一所述之事實）所持用之西瓜刀，刀刃為鐵質，甚為銳利，
    以之朝人體揮砍，當足以傷及人之身體，危及生命，對人之
    生命、身體安全自然構成威脅，要屬兇器無疑。而被告與另
    案被告王禮郎行搶時，持鋒利之西瓜刀抵住證人乙○○之脖
    子，強取其財物，依其行為客觀觀察，已足以壓抑告訴人之
    抗拒，使其喪失意思自由。
三、至公訴意旨雖認被告與另案被告王禮郎於95年8月30日行搶
    （即事實欄二所述之事實），係犯刑法第330條第1項之攜帶
    兇器強盜罪云云，然按刑法第321條第1項第3款所謂之兇器
    ，須客觀上足對人之生命、身體、安全構成威脅，具有危險
    性者始屬之。查證人丁○○於警詢時證稱：伊遭2名男子持1
    枝手槍強盜時，伊知道歹徒所持的是手槍，黑色，型式、特
    徵伊看不懂等語（見偵查卷第20頁），是依證人丁○○上開
    證述，僅能證明被告與另案被告王禮郎於95年8月30日行搶
    時（即事實欄二所述之事實）所持用之物，其外觀具有槍枝
    之形狀，而該物並未扣案，其有無殺傷力已無從鑑定，依罪
    證有疑利於被告之法則，自應認該物不具殺傷力，對被告較
    為有利。況上開具有槍枝形狀之物既未扣案，則該物之材質
    、重量、大小，亦屬無從得知，自無由憑上開未扣案之物具
    有槍枝之形狀，即遽認該物客觀上已足對人之生命身體構成
    威脅，更無由認定該物為兇器。又被告與另案被告王禮郎行
    搶時，既持上開具有槍枝形狀之物指向證人丁○○，並以手
    推丁○○且喝令丁○○不要講話，證人丁○○突遭被告等持
    上開具有槍枝形狀之物逼迫，霎時必心起驚悸畏怖之情，在
    客觀上亦足以壓抑證人丁○○之抗拒，使之喪失意思自由而
    失卻抵抗能力，並順其意，任渠等強取其背包之財物，因之
    ，被告與另案被告王禮郎為該次劫財所施用之強暴手段亦達
    於使證人不能抗拒之程度極明。
五、再按「刑法第六十二條所謂發覺，固非以有偵查犯罪權之機
    關或人員確知其人犯罪無誤為必要，而於對其發生嫌疑時，
    即得謂為已發覺；但此項對犯人之嫌疑，仍須有確切之根據
    得為合理之可疑者，始足當之，若單純主觀上之懷疑，要不
    得謂已發生嫌疑。」，最高法院著有72年台上字第641號判
    例意旨可資參照。查被告係經警方查獲其涉犯事實二所述之
    犯行後，在其事實一所示之犯行未為任何有偵查犯罪職權之
    公務員知悉前，於95年11月20日接受警員李彥賢詢問時，主
    動向警員李彥賢供出另與同案被告王禮郎犯下事實一所示之
    強盜犯行，因而查獲等情，業據證人即員警李彥賢於原審審
    理時證述明確（見原審卷第189、190頁），是被告既在有偵
    查犯罪職權之公務員知悉其涉犯事實一所示之犯行前，即向
    員警李彥賢申述上開犯罪事實，且不逃避接受裁判，已合於
    刑法第62條所定對於未發覺之犯罪自首而接受裁判之要件。
    至證人李彥賢於原審時另證述：因被害人丁○○、乙○○遭
    搶後，向警方所描述歹徒之特徵，其身高、體型相似，而且
    第二次歹徒知道他們哪一個皮包有錢，所以懷疑是同一批人
    所為云云，足見證人李彥賢係依據被害人所陳述歹徒之特徵
    而主觀上懷疑前後二次搶案係同一批人所為，並無其他確切
    之根據，而對被告該次犯行產生合理嫌疑，揆諸上開判例意
    旨，自難謂被告該次犯行自首前，已遭有偵查犯罪職權之公
    務員發覺，是證人李彥賢上開證詞，自不足採為不利被告之
    認定，附此敘明。
四、本件事證明確，被告犯行堪以認定。
五、核被告如事實欄一之所為，係犯刑法第330條第1項之攜帶兇
    器強盜罪；如事實欄二之所為，係犯刑法第328條第1項之強
    盜罪。被告與另案被告王禮郎二人間，對於上開犯行，有犯
    意之聯絡及行為之分擔，均為共同正犯。被告先後二次強盜
    犯行，犯意各別，行為互殊，應予分論併罰。被告在其事實
    一所示之犯行未為任何有偵查犯罪職權之公務員知悉前，於
    95年11月20日接受警員李彥賢詢問時，主動向警員李彥賢供
    出另與同案被告王禮郎犯下此部分之強盜犯行，並願接受裁
    判，已如上述，其行為已合於刑法第62條自首之規定，應依
    該條前段規定減輕其刑。又被告有如事實欄所載之犯行及執
    行情形，有本院被告前案紀錄表一份附卷可稽，其於5年內
    再故意犯本件有期徒刑以上之罪，於5年內再犯有期徒刑以
    上之各本罪，均為累犯，均應依被告刑法第47條之規定，加
    重其刑，並先加後減之。末查，被告如事實一所示之犯行，
    其犯罪時間係在96年4月24日前，雖其所犯為刑法第330條第
    1 項之罪，係屬中華民國九十六年罪犯減刑條例第3條第1項
    第15款所定不予減刑之罪，但被告該次犯行，既係於上開減
    刑條例施行前自首，依該條例第6條之規定，仍應依同條例
    第2條第1項第3款之規定，減輕其刑2分之1。另被告與另案
    被告王禮郎於如事實欄二所示之強盜犯行時，另案被告王禮
    郎所持用之有槍枝形狀之物，並無證據證明係有無殺傷力之
    槍枝，且無證據證明係兇器等情，均已如上述，是公訴意旨
    認被告丙○○與另案被告王禮郎該次犯行，係犯刑法第330
    條第1項之攜帶兇器強盜罪云云，尚有誤會，惟其基本社會
    事實同一，應依法變更起訴法條，併此指明。
六、原審本同上見解，因依刑法第28條、第330條第1項、第321
    條第1項第3款、第328條第1項、第47條第1項、第62條前段
    、第51條第5款，中華民國九十六年罪犯減刑條例第2條第1
    項第3款、第6條各規定，於審酌被告之素行狀況，與其夥同
    另案被告王禮郎持兇器強盜告訴人乙○○、丁○○之財物，
    不僅造成告訴人財物損失，甚且嚴重危害其生活安全感等犯
    罪動機、目的、手段與所生危害程度，並考量被告丙○○自
    始即坦認犯行不諱，犯後態度堪稱良好等一切情狀，分別就
    被告所犯事實一部分，量處有期徒刑4年，再依中華民國九
    十六年罪犯減刑條例減為有期徒刑2月；就被告所犯事實二
    部分，量處有期徒刑5年2月；並定應執行刑為有期徒刑6年
    。暨以另案被告王禮郎所持供強盜用之西瓜刀及具手槍外觀
    之物品，均未扣案，且並無積極證據證明該等物品現尚存在
    ，爰不予宣告沒收。核其認事用法，俱無違誤，量刑亦甚允
    洽。被告上訴意旨，任意指摘原審量刑過重，為無理由，應
    予駁回。
七、被告經合法傳喚無正當理由不到庭，爰不待其陳述逕行判決
    。
據上論斷，應依刑事訴訟法第368條、第371條，判決如主文。
本案經檢察官黃柏齡到庭執行職務。
中    華    民    國    97    年    4    月    2     日
                  刑事第十九庭 審判長法  官  黃金富
                                     法  官  洪昌宏
                                     法  官  魏新國
以上正本證明與原本無異。
如不服本判決，應於收受送達後十日內向本院提出上訴書狀，其
未敘述上訴之理由者並得於提起上訴後十日內向本院補提理由書
（均須按他造當事人之人數附繕本）。
                                     書記官  楊秋鈴
中    華    民    國    97    年    4     月    3     日
附錄：本案論罪科刑法條全文
中華民國刑法第330條
犯強盜罪而有第三百二十一條第一項各款情形之一者，處七年以
上有期徒刑。
前項之未遂犯罰之。
中華民國刑法第321條
犯竊盜罪而有左列情形之一者，處六月以上、五年以下有期徒刑
：
一  於夜間侵入住宅或有人居住之建築物、船艦或隱匿其內而犯
    之者。
二  毀越門扇、牆垣或其他安全設備而犯之者。
三  攜帶兇器而犯之者。
四  結夥三人以上而犯之者。
五  乘火災、水災或其他災害之際而犯之者。
六  在車站或埠頭而犯之者。
前項之未遂犯罰之。
中華民國刑法第328條
意圖為自己或第三人不法之所有，以強暴、脅迫、藥劑、催眠術
或他法，至使不能抗拒，而取他人之物或使其交付者，為強盜罪
，處五年以上有期徒刑。
以前項方法得財產上不法之利益或使第三人得之者，亦同。
犯強盜罪因而致人於死者，處死刑、無期徒刑或十年以上有期徒
刑；致重傷者，處無期徒刑或七年以上有期徒刑。
第一項及第二項之未遂犯罰之。
預備犯強盜罪者，處一年以下有期徒刑、拘役或三千元以下罰金
。


司法院資訊處製作；財團法人民間司法改革基金會備份。
